【裁判字號】    99,基簡,480
【裁判日期】    991029
【裁判案由】    債務人異議之訴
【裁判全文】
臺灣基隆地方法院民事判決             99年度基簡字第480號
原      告  王政雄即輔大行
訴訟代理人  陳雅飛
被      告  游東境
訴訟代理人  游文生
上列當事人間債務人異議之訴事件，本院於民國99年10月19日言
詞辯論終結，判決如下：
    主      文
本院九十八年度司執字第一二六六六號清償債務強制執行事件所
為之強制執行程序，於超過新台幣伍萬玖仟陸佰零玖元，及所有
利息部分，應不得執行。
原告其餘之訴駁回。
訴訟費用新台幣壹仟捌佰捌拾元，由被告負擔新台幣壹仟貳佰伍
拾參元，餘由原告負擔。
    事實及理由
一、原告主張：原告固曾積欠被告借款新臺幣(下同)2,016,309
    元，但原告至民國97年6月止已陸續清償2,505,000元，已經
    完全清償對被告之借款，被告竟又持本院97年12月30日基院
    慧97執誠字第2334號債權憑證為執行名義( 下稱系爭執行名
    義 )聲請本院民事執行處對原告之財產為強制執行，經本院
    民事執行處以98年度司執字第12666號清償債務強制執行事
    件受理，並查封拍賣原告所有之不動產。原告於系爭執行名
    義成立後，既有因清償而消滅被告請求之事由發生，為此依
    強制執行法第14條第2項規定提起本件債務人異議之訴。並
    聲明：本院所為98年度司執字第12666號清債債務強制事件
    所為之執行程序應予撤銷。
二、被告聲明：原告之訴駁回，其抗辯意旨略以：原告自89年間
    起陸續向被告借款2,016,309元，因屆期未清償，被告乃向
    本院聲請裁定准予就本票為強制執行，經本院以95年度票字
    第669號裁定准予就本票為強制執行，被告乃持此向本院民
    事執行處聲請強制執行(95年度執字第7207號)，原告始陸續
    清償159萬元，尚欠借款426,309元，嗣兩造於97年1月8日在
    基隆市信義區調解委員會成立調解，原告願給付被告22萬元
    ，並簽發同面額支票1紙交予被告，詎原告簽發之支票屆期
    不獲兌現，被告乃聲請本院民事執行處續為強制執行，嗣原
    告又清償10萬元，被告乃聲請撤回強制執行，因其間另有借
    貸、利息等，原告尚欠被告20萬元，因原告自97年6月24日
    起未再清償任何欠款，迄今已積欠22萬餘元，被告乃再聲請
    本院民事執行處對原告財產為強制執行，原告主張其已完全
    清償借款，顯屬不實。
三、原告主張其固曾積欠被告200餘萬元借款，嗣已陸續清償完
    畢，則原告在系爭執行名義成立後，有消滅債權人即被告請
    求之事由發生，原告自得於強制執行程序終結前，對被告提
    起債務人異議之訴，並提出被告出具之證明書為證。被告則
    以原告尚積欠被告20萬元，該證明書係遭原告塗抹更改等語
    置辯。是本件之爭點僅為：原告於系爭執行名義成立後有無
    消滅被告請求即清償之事由發生？查：
    (一)原告曾陸續向被告借款2,016,309元，其間原告已陸續
        清償部分借款，嗣兩造於97年1月8日在基隆市信義區調
        解委員會成立調解，調解條件為「二、兩造同意聲請人
        即本件原告所積欠之票款扣除已償還之金額尚積欠對造
        人即本件被告新台幣貳拾貳萬元整。三、償還方式：聲
        請人開立…支票乙張…金額新台幣貳拾貳萬元整。四、
        兩造拋棄本件民事其餘請求權。」惟原告簽發供清償該
        22萬元之支票經屆期提示未獲兌現而未清償，此為兩造
        所不爭，並有基隆市信義區調解委員會調解書1件可稽
        。兩造既在調解委員會成立調解，原告願給付被告22萬
        元，被告並願拋棄民事其他請求權，則原告對被告之借
        款在97年1月8日成立調解之時僅尚欠22萬元未還。嗣原
        告於97年6月24日又清償被告10萬元，此亦為兩造所共
        認，扣除該10萬元，原告對被告之借款僅欠12萬元未還
        。
    (二)被告雖抗辯在97年1月8日成立調解至97年6月24日清償
        10萬元之期間，原告復陸續向被告借款未還，加上利息
        ，原告對被告之借款已達22萬以上尚未清償，然此為原
        告所否認，且提出由被告在97年6月26日出具之證明書1
        紙為證，觀諸該證明書上明載；「本人陳雅飛自游文生
        領回被一信退票之支票…面額貳拾貳萬元，陳雅飛已於
        97 年6月24日立和解書，其間僅返壹拾萬元，尚欠壹拾
        貳萬元，雙方均確認過無誤，為恐空口無憑特立此證明
        書」等語，且被告對於證明書上簽名之真正並不爭執，
        雖辯稱其上壹拾貳萬元之金額係遭原告將原記載之貳拾
        萬元塗抹後自行更改為壹拾貳萬元，且質疑原告提出之
        證明書係屬彩色影印而非原本，然本件經送法務部調查
        局鑑定結果，原告提出之證明書確屬原本，且其上「貳
        拾貳」、「壹拾貳」等黑色字跡部位，亦未發現有塗抹
        、洗改、刮擦等變造痕跡，有法務部調查局99年9月21
        日調科貳字第09900436630號鑑定書1紙在卷可稽，是被
        告所辯該證明書係經彩色影印，且其上金額已遭原告塗
        抹更改云云，均非可採，被告乃又辯稱原告係以玻璃透
        光描刻之方式偽造該證明書，然本院觀諸該證明書上之
        文字，大多一氣呵成，運筆連貫，並未有經描刻之生硬
        、斷續之筆跡，被告嗣後之抗辯亦難可信，且法務部調
        查局乃具公信力之鑑定機構，被告聲請再送其他機構鑑
        定，核無必要，該證明書既經被告簽名，且無任何塗抹
        更改之痕跡，依民事訴訟法第358條第1項之規定，自應
        推定真正，又被告提出之97年6月24日撤回強制執行聲
        請狀內固載明原告尚欠被告20萬元，然此乃被告名義出
        具之撤回書狀，無論實際係由誰書寫，均係表彰由制作
        名義人即被告所制作之訴訟文書，既係由被告片面制作
        之文書，亦難作為有利被告之認定，此外被告復未能舉
        證證明該證明書所載之內容反乎真實，或在97年1月8日
        成立調解至97年6月24日清償10萬元之期間，原告復有
        陸續向被告借款未還，加上利息已達20萬以上之有利事
        實，原告在97年6月24日對被告之借款，僅尚積欠12萬
        元，被告所辯原告在97年1月8日起復陸續向被告借款，
        迄97年6月26日以前已達20萬元以上云云，即無可採。
    (三)再被告曾於97年間持系爭執行名義聲請本院民事執行處
        對原告所有不動產強制執行(經本院民事執行處以97 年
        度執字第2334號清償債務強制執行事件受理)，經拍定
        後分配清償債權60,391元(其餘14,271元係執行費用，
        不予列入)，此業據調借本院民事執行處97年度執字第2
        334號清償債務強制執行事件卷宗核閱屬實，因此再扣
        除此部分之執行金額60,391元，原告尚積欠被告59,609
        元，原告主張已全數清償完畢，即非完全可採。
四、綜上，原告既已於系爭執行名義成立後陸續清償欠款，迄今
    僅積欠59,609元，是被告所持系爭執行名義之餘額，就本金
    超過59,609元，及所有利息部分，已因清償或和解拋棄而消
    滅。從而，原告訴請本院98年度司執字第12666號清償債務
    強制執行事件所為之強制執行程序，就超過本金59,609元，
    及所有利息部分，不得為強制執行之範圍內(換言之，僅能
    在本金59,609元範圍內為強制執行)，為有理由，應予准許
    ；至逾此範圍之請求，則無理由，應予駁回。
五、據上論結，本件原告之訴為一部有理由，一部無理由，依民
    事訴訟法第79條、第87條第1項。判決如主文。
中    華    民    國    99    年    10    月    29    日
                  基隆簡易庭法  官  徐世禎
以上正本係照原本作成。
對於本件判決如有不服，應於收受送達後20日內向本院提出上訴
書狀，上訴於本院合議庭，並按他造當事人之人數附具繕本。
中    華    民    國    99    年    10    月    29    日
                            書記官  陸清敏

司法院資訊處製作；財團法人民間司法改革基金會備份。
